臺灣高雄地方法院交通事件裁定　　　　 96年度交聲字第717號
原處分機關　高雄市政府
異　議　人
即受處分人　欣德路通運股份有限公司
法定代理人　甲○○
上列異議人即受處分人因違反道路交通管理處罰條例案件，對於
高雄市政府中華民國96年8 月1 日違反道路交通管理事件裁決書
（原處分案號：高市府交裁字第裁32－ZEA062974 號）聲明異議
，本院裁定如下：
    主  文
異議駁回。
    理  由
一、聲明異議意旨略以：
(一)異議人即受處分人（下稱異議人）欣德路通運股份有限公司
    （下稱欣德路公司）因所有之車號XT－611 號營業貨櫃曳引
    車，於民國96年5 月8 日上午9 時5 分許，行經國道1 號南
    下369.7 公里處，行駛中內車道，經內政部警政署國道公路
    警察局（下稱國道公路警察局）員警以違反行駛高速公路未
    依規定行駛車道之規定（同向4 車道大型車行駛中內車道）
    ，拍照採證並逕行舉發，經高雄市○○○道路交通管理處罰
    條例第33條第1 項第3 款裁處罰鍰新臺幣（下同）4,000 元
    ，已於96年6 月27日繳納結案。
(二)國道1 號自南下363.3 公里鼎金系統至372.1 公里五甲二路
    （五甲系統）之間，屬高雄都會區路段，出入口匝道多達7
    處，且短短8.9 公里距離內，車道數即有5 車道、4 車道、
    3 車道數種之多。其中南下368 公里處為高雄市○○路○○
    道南下入口、370 公里處則為銜接88號快速道路出口，中間
    尚有瑞隆路出口。該路段（南下368 至372 公里）表面上雖
    屬4 車道，惟路段前後均僅有3 車道，亦即在此2 公里距離
    之路段內，外側車道不過係交流道之引道而已。大型車如為
    遵守同向4 車道不得行駛中內車道之規定，則須在此短短2
    公里之路段內，先後變換2 次車道（南下368 公里處及372
    公里處）。且在第1 次變換車道時，須注意自南下368 公里
    處中正路交流道南下入口進入之車流；第2 次變換車道時，
    又須閃避行駛內側車道及中內車道欲進入88快速道路之車輛
    ，不僅有違常理且非常危險。
(三)本案經高雄市汽車貨運商業同業公會於96年6 月21日函請交
    通部臺灣區○道○○○路局（下稱國道高速公路局）及國道
    公路警察局，以上開路段入出口匝道密集，且屬都會區路段
    ，部分外側車道僅能稱為入出口匝道之引道，建議應開放准
    許大型車行駛中內車道，以確保行車安全，並同時停止監測
    ，以合常理。案經國道高速公路局及國道公路警察局函轉國
    道高速公路局南區工程處以96年7 月9 日南交字第09600064
    66號函覆稱：1.經本處蒐集相關資料分析，該路段之標誌、
    標線設置並無問題，惟該路段為高雄都會區路段，入出口匝
    道眾多，車道數變換頻繁，車流量大，大型車如依規定行駛
    外側車道，須在該路段進行5 至6 次變換車道行為，每次變
    換車道距離均在1.7 公里以下，實務上操作實有其困難。2.
    為減少車流交織及紓解交通壅塞情形，自96年7 月9 日起，
    試辦開放國道1 號鼎金系統至五甲系統交流道雙向路段大型
    車得行駛內側車道以外之所有車道。
(四)本件異議人之上開車輛，行駛在前揭經國道高速公路局南區
    工程處認定大型車依規定變換車道在實務操作上有其困難之
    路段上，因車大體長，為因應當時車流及確保安全考量下，
    被迫行駛中內車道，即非蓄意違規，經向高雄市政府交通局
    交通事件裁決所提出申訴，仍為上開裁罰，自有不服，爰依
    法聲明異議，請求撤銷原處分等語。
二、按汽車行駛於高速公路、快速公路或設站管制之道路，不遵
    使用限制、禁止、行車管制及管理事項之管制規則，未依規
    定行駛車道者，處汽車駕駛人新臺幣3,000 元以上6,000 元
    以下罰鍰；汽車駕駛人未依規定行駛車道，當場不能或不宜
    攔截製單舉發，經以科學儀器取得證據資料證明其行為違規
    者，得記明車輛牌照號碼、車型等可資辨明之資料，以汽車
    所有人為被通知人逕行舉發，道路交通管理處罰條例第33條
    第1 項第3 款、第7 條之2 第1 項第7 款、第2 項第5 款、
    第4 項分別定有明文。又汽車行駛高速公路及快速公路，其
    車道之使用，除因交通事故及道路施工依臨時或可移動標誌
    指示或交通勤務警察指揮外，應依設置之交通標誌、標線或
    號誌之規定，無設置者，大型車應行駛於外側車道，並得暫
    時利用緊臨外側車道之車道超越前車，高速公路及快速公路
    交通管制第8 條第1 項第2 款亦規定明確。依上規定，大型
    車行駛高速公路時，應行駛於外側車道，僅得暫時利用緊臨
    外側車道之車道超越前車甚明。經查，本件異議人欣德路公
    司所有之上開營業貨櫃曳引車，確有於前揭時、地行駛高速
    公路，在同向4 車道路段，行駛中內車道，經員警拍照採證
    逕行舉發，由原處分機關裁罰上開罰鍰，為異議人所自承，
    並有舉發違規通知書、裁決書等在卷可稽。上開路段（國道
    1 號南下368 公里鼎金系統至372 公里五甲系統間）固屬高
    雄都會區路段，車流量甚大，南下368 公里處為高雄市○○
    路○○道南下入口、370 公里處則為銜接88號快速道路出口
    ，間有瑞隆路出口，入出口匝道眾多，且該路段前後均為3
    車道，惟異議人所有之前開大型車於行駛於前揭同向4 車道
    路段及該路段前後之3 車道路段時，如確遵上開高速公路及
    快速公路交通管制第8 條第1 項第2 款之規定，始終行駛於
    該同向3 車道之外側車道，僅於南下368 公里處進入同向4
    車道時暫時利用緊臨外側車道之車道（即同向4 車道之中外
    車道）行駛，則始終行駛在同一車道上，完全無須變換車道
    ，本無異議人所稱必須變換2 次車道之必要。異議人所有之
    上開大型車，無非係因行駛至南下368 公里處，不欲禮讓等
    候中正路交流道進入高速公路之車輛，自行變換至中內車道
    ，續行至369.7 公里處為警拍照採證逕行舉發，自難謂無違
    規行駛中內車道之故意。又異議人所稱南下370 公里處為銜
    接88號快速道路出口尚須第2 次變換車道乙節，則異議人上
    開大型車當時既係行駛在同向4 車道之中內車道，且尚未駛
    至370 公里處即為警拍照舉發，即與須否在該處變換車道無
    關，自毋庸審酌。至異議人所舉國道高速公路局南區工程處
    前開函文謂前開路段屬高雄都會區路段，入出口匝道眾多，
    車道數變換頻繁，車流量大，大型車如依規定行駛外側車道
    ，須多次變換車道，每次變換車道距離均在1.7 公里以下，
    實務上操作實有其困難，為減少車流交織及紓解交通壅塞情
    形，自96年7 月9 日起，試辦開放國道1 號鼎金系統至五甲
    系統交流道雙向路段大型車得行駛內側車道以外之所有車道
    等語，所稱大型車須多次變換車道，變換車道距離過短，實
    務上操作實有其困難，係指南下368 公里鼎金系統至372 公
    里五甲系統間全部路段而言，而異議人所有上開車輛違規地
    點係在南下369.7 公里處，甫經中正路交流道匝道入口，自
    不得以上開全部路段之變換車道次數，據以卸責。又異議人
    所稱上開試辦開放國道1 號鼎金系統至五甲系統交流道雙向
    路段大型車得行駛內側車道以外之所有車道，僅屬試辦性質
    ，且既係自96年7 月9 日開始試辦，更不得因而溯及認定異
    議人之車輛於96年5 月8 日行駛中內車道之事實並非違規。
三、原處分機關以異議人上開車輛違規事實明確，因以汽車所有
    人為被通知人逕行舉發後，依道路交通管理處罰條例第33條
    第1 項第3 款之規定，裁處異議人罰鍰4,000 元，核無違法
    ，裁量亦屬適當，異議人以非蓄意違規為由，聲明異議，為
    無理由，應予駁回。爰依道路交通案件處理辦法第19條，裁
    定如主文。
中　　華　　民　　國　　96　　年　　11　　月　　26　　日
                  交通法庭    法　官  林柏壽
以上正本證明與原本無異。
如不服本裁定，應於收受送達後5 日內以書狀向本院提出抗告。
中　　華　　民　　國　　96　　年　　11　　月　　30　　日
                              書記官  林國龍
